最高法院刑事判決　　　　　　　　　　　　　　　　　八十七年度台非字第二七號
　　上 訴 人　最高法院檢察署檢察總長
　　被　　告　甲○○
右上訴人因被告竊盜案件，對於台灣高等法院中華民國八十六年七月一日第二審確定
判決（八十六年度上易字第二三九六號，起訴案號：台灣板橋地方法院檢察署八十五
年度偵字第九九六八號），認為違法，提起非常上訴，本院判決如左：
    主  文
上訴駁回。
    理  由
非常上訴理由稱：「一按『有罪判決書所憑之證據，以足以證明其認定之事實為必要
，若所憑之證據與待證事實不相符合，即屬證據上理由矛盾之違法。』『科刑判決所
認定之事實，與所採用之證據不相適合者，即屬證據上之理由矛盾，本院卅一年上字
第一四一二號著有判例；又刑事判決確定後，發見該案件認定犯罪事實與所採用證據
，顯屬不符，自屬審判違背法令，得提起非常上訴，亦經司法院大法官會議釋字第一
四六號解釋在案。』（參照最高法院六十二年台上字第四七○○號判例及八十一年台
非字第四一五號裁判。）原確定判決以系爭攝影機、照相機係陳皇志及徐佳璋所有，
亦經陳、徐二人於檢察官偵查及原審調查時結證明確，並提出使用說明書、保證書在
卷可參，故認定被告竊取陳玉慧向陳皇志及徐佳璋借得之SHARP牌攝影機及MINOLTA牌
單眼自動照相機犯行可堪認定云云，惟查：(一)依卷附之所謂被竊而經查獲之SHARP 牌
攝影機照片顯示，其『形名』為『 VL-HL15』（見一審卷第四十頁），但依證人陳皇
志於一審訊問中提出之購得該攝影機保證書（原件於審判中已閱後發還，見一審卷卅
一頁，影本附於一審卷四十二頁），所記載之『形名』為『VR-KT75 』，並不相符。
(二)證人陳皇志於民國八十五年九月廿四日在台灣板橋地方法院當庭否認借攝影機予陳
玉慧，即：問：『陳玉慧到底有無向你借Ｖ８﹖』答：『沒有，我們只是一起出遊。
』綜上，系爭攝影機顯非陳玉慧向陳皇志所借，而應係被告出資所購。原確定判決以
此認定犯罪事實與所採證據顯屬不符，稽徵前揭判例、裁判及解釋意旨，自有證據上
理由矛盾之違背法令。二次按『犯罪事實應依證據認定之，無證據不得推定其犯罪事
實，又顯與事理有違，或與認定事實不符之證據，不得採為判斷之依據。……仍係審
判期日應行調查之證據，未予調查，其判決即難謂非違法。』『若於證據事實確有重
要關係，而又非不易調查，或不能調查者，則為明瞭案情起見，自應盡職權能事踐行
調查程序，否則仍係審判期日應行調查之證據未予調查，其判決即難謂非違法。』（
參照最高法院五十六年度台上字第一七九九號及五十六年度台上字第一七六二號判決
。）如前(一)、(二)所述，系爭攝影機是否為陳皇志所有，即非無所疑﹖亦即系爭攝影機
究係陳玉慧向陳皇志借得﹖或係被告出資由陳玉慧購買﹖此等證據乃本案認定事實及
適用法律之基礎，攸關被告是否該當於竊盜罪責，且該證據非不易調查，或不能調查
。原審未予調查究明，遽為被告竊盜有罪之判決，亦有應於審判期日調查證據而未予
調查之違法。三案經確定，且不利於被告，爰依刑事訴訟法第四百四十一條、第四百
四十三條提起非常上訴，以資救濟」等語。
本院按非常上訴審應以原判決確認之事實為基礎，如所確認之事實發生疑義，除合於
再審要件，得依再審程序救濟外，非常上訴審無從進行調查未經原判決認定之事實，
其適用法律有無違背即屬無從判斷，因此以調查此項事實為前提之非常上訴，即難認
為有理由。又證人之陳述有部分前後不符，或相互間有所歧異時，究竟何者為可採，
事實審法院仍得本其自由心證予以斟酌，非謂一有不符或矛盾，即認其全部均為不可
採信。原判決所確認之事實，係指被告甲○○損壞被害人陳玉慧所有汽車之車窗，侵
入車內竊取陳玉慧向友人陳皇志及徐佳璋借得之ＳＨＡＲＰ牌攝影機及ＭＩＮＯＬＴ
Ａ牌照相機各一部。是原判決係認定該失竊之攝影機為證人陳皇志所有，在被害人陳
玉慧持有中為被告所竊取，該當於刑法竊盜罪之構成要件，則原判決論處被告竊盜罪
刑，其適用法律即無違誤。非常上訴意旨以原確定判決所未認定，復非屬於法律審之
非常上訴審所得調查之事項，逕行認定上開攝影機為被告出資所購，屬被告所有。指
摘原審未依職權調查證據，自屬無理由。雖證人陳皇志於偵查中初稱上開攝影機係借
予陳玉慧使用，嗣於第一審改稱：「沒有（借給陳玉慧），我們只是一起出遊」、「
（陳玉慧）向我說相機（攝影機）是放在車內失竊了」等語（見偵卷第五四頁、第一
審卷第三十二頁）。然原審本於自由心證原則，摒棄陳皇志第一審之證詞而不採，認
其偵查中之供證為可信，其採證職權之行使並無違法可言。縱原判決未說明陳皇志在
第一審之證詞不予採信之理由，究與原判決主旨無生影響，仍不得據為提起非常上訴
之合法理由；至陳皇志所有之ＳＨＡＲＰ牌攝影機，其形名為「ＶＬ－ＨＬ」，已
經陳皇志指認無訛，經核與其提出之使用說明書所載形名「ＶＬ－ＨＬ」亦屬相符
（見第一審卷第三十、三十一、四十、四十四頁），原判決所認定之事實與其所採用
之證據，亦無不符之處，本院前次駁回非常上訴理由已有指明（見本院八十六年度台
非字第三三七號判決），此次非常上訴意旨猶執前詞，再事爭執，指摘原判決違背法
令，均不能認為有理由，應予駁回。
據上論結，應依刑事訴訟法第四百四十六條，判決如主文。
中      華      民      國    八十七    年      二      月     十二     日
                              最高法院刑事第八庭
                                  審判長法官  紀  俊  乾
                                        法官  楊  商  江
                                        法官  黃  正  興
                                        法官  丁  錦  清
                                        法官  陳  世  雄
      右正本證明與原本無異
                                              書  記  官
中      華      民      國    八十七    年      二      月     十九     日
